【裁判字號】    95,上易,369
【裁判日期】    950816
【裁判案由】    恐嚇
【裁判全文】
臺灣高等法院臺南分院刑事判決
上  訴  人  臺灣雲林地方法院檢察署檢察官
被      告  丁○○
                    國民
                      號
選任辯護人  藍庭光  律師
            劉志卿  律師
上列上訴人因被告恐嚇案件，不服臺灣雲林地方法院94年度簡上
字第194號中華民國95年5月30日第一審判決（起訴案號：臺灣雲
林地方法院檢察署93年度偵字第4876號聲請簡易判決處刑，原審
法院第二審合議庭逕依通常程序為第一審判決），提起上訴，本
院判決如下：
    主      文
原判決撤銷。
丁○○共同以加害生命﹑身體之事，恐嚇他人，致生危害於安全
，處拘役肆拾日，如易科罰金，以參佰元即新台幣玖佰元折算壹
日。
    事      實
一、丁○○與乙○○因有金錢借貸糾紛，乙○○尚欠丁○○新台
    幣（下同）二百萬元，丁○○屢次催討，乙○○均未能清償
    。丁○○與陳芳松及另二名不詳姓名之男子，於民國（下同
    ）93年10月23日下午4時20分許，共同駕駛車號9R-9371號自
    用小客車，前往雲林縣口湖鄉○○村○○路601號林文瑞住
    處，欲向林文瑞催討前開欠款，雙方因而發生口角，丁○○
    及另一名穿著粉紅色上衣之不詳姓名成年男子，竟本於犯意
    之聯絡，共同基於恐嚇之犯意，作勢欲刺殺乙○○，並揚言
    要讓乙○○全家怎麼死都不知道，致在場之乙○○、甲○○
    、丙○○三人因而心生畏懼，足生危害於其安全。
二、案經乙○○、甲○○、丙○○訴由雲林縣警察局北港分局報
    請臺灣雲林地方法院檢察署檢察官聲請簡易判決處刑。
    理      由
一、訊據被告丁○○固坦承伊於93年10月23日16時20分許，曾與
    朋友共4人一同前往乙○○上開工廠之事實，惟堅詞否認有
    何持剪刀作勢欲刺殺乙○○及揚言要讓乙○○全家怎麼死的
    都不知道之恐嚇犯行，辯稱當日只是前往乙○○家中要債，
    甲○○左手手指割傷是她自己劃的等語。然查：
  (一)據告訴人乙○○、甲○○、丙○○於警詢中指述被告丁○○
    等四人，於93年10月23日16時20分共乘9R-9371號自小客車
    ，到口湖鄉○○村○鄰○○路601號，向乙○○催討債務，
    期間丁○○說：「要我們怎麼死都不知道」等語，使其心生
    畏懼（見港警刑字第0930011586號卷第一頁背面、第三頁背
    面及第六頁背面）。另偵查中，檢察官問：「何人出言恐嚇
    ？」，據甲○○答：「拿剪刀刺我的那個人（即穿粉紅色衣
    服的人）先恐嚇我說：錢如果不還，要給我們全家怎麼死的
    都不知道。丁○○接著說：能讓他們死就讓他們死」（見93
    偵字第4876號卷第九頁）。乙○○答：「穿粉紅色的人先說
    ，要我還錢否則要我好看、不放過我，你們全家出門怎麼死
    都不知道，丁○○接下去恐嚇我們，恐嚇內容大同小異」（
    見93偵字第4876號卷第9、10頁）。丙○○答：「穿粉紅色
    的人先說，要是不還錢，你們全家怎麼死都不知道，丁○○
    跟著說要我們全家死都不知道。」（見93偵字第48 76號卷
    第10頁）。又依告訴人乙○○於本院審理中之指訴稱：我欠
    丁○○他的二百多萬元我也承認，但我房子有讓他設定。陳
    芳松不是穿著暗紅色衣服，穿暗紅色衣服是拿剪刀的人。告
    訴人甲○○於本院審理中指訴稱：我兒子欠丁○○錢是事實
    ，但我們房子有讓他設定，丁○○是帶討債公司的人上門要
    來討錢。穿暗紅色衣服是拿剪刀要刺我兒子的人，我過去要
    阻擋而被刺傷，丁○○來我家都說要讓我們全家怎麼死的都
    不知道，我們實在很害怕。告訴人丙○○於本院審理中指訴
    稱：丁○○說的都不實在，當天丁○○確實是帶人來恐嚇我
    們，要讓我們怎麼死都不知道。上次來開庭完後，丁○○在
    庭外還說要讓我們絕子絕孫，今天是不是能讓我們先走，我
    實在很害怕，丁○○上個月還叫人來討錢，我們很怕丁○○
    會不會叫人來幹什麼（均見本院95年8月9日審理筆錄)，如
    依告訴人乙○○、甲○○、丙○○於警詢、偵查及本院審理
    中之指訴以觀，被告丁○○有上開恐嚇危害安全之犯行應非
    子虛。
  (二)又經證人林宗獻於原審95年5月24日審理時結證稱：「穿紅
    衣服男子跟丁○○要走時，說『要讓我們全家怎麼死都沒有
    人知道』」（見94年度簡上字第194號卷第11頁），及林寶
    汝於原審95年5月24日審理時亦結證稱：「我大嫂報警，聽
    到報警，就走了，丁○○就說，意思罵我們，要讓我們全家
    怎麼死都不知道」等語，核與告訴人乙○○、甲○○、丙○○於警詢及偵查中之指訴情節相符。
  (三)綜上所述，被告丁○○有共同恐嚇危害安全之犯行，已彰彰
    明甚，被告空言否認犯行，純係飾卸之詞，自不足採，其罪
    證明確，犯行堪以認定。
二、核被告丁○○所為，係犯刑法第305條恐嚇危害安全罪，被
    告與穿著粉紅色上衣之不詳姓名成年男子間，有犯意之聯絡
    及行為之分擔，為共同正犯。
三、原審法院未詳細調查，並詳為勾稽全案證據調查所得加以審
    究，即為被告丁○○無罪判決諭知，容有未洽，公訴人上訴
    意旨亦執此指摘原判決諭知被告無罪不當，為有理由，自應
    由本院將原判決撤銷改判。爰審酌被告丁○○犯後猶否認犯
    行，不知悔改及被害人雖積欠債務，仍應循合法途逕解決，
    惟被告卻依暴力之方式討債，使債務人陷於不安之狀態等一
    切情狀，量處如主文第二項所示之刑，以資懲儆，並諭知如
    易科罰金之折算標準。
四、【易科罰金新舊法比較】，按行為後法律有變更者，適用行
    為時之法律。但行為後之法律有利於行為人者，適用最有利
    於行為人之法律，刑法第2條第1項定有明文。被告於犯罪時
    之刑法第41條第1項前段規定：「犯最重本刑為5年以下有期
    徒刑以下之刑之罪，而受6個月以下有期徒刑或拘役之宣告
    ，因身體、教育、職業、家庭之關係或其他正當事由，執行
    顯有困難者，得以1元以上3元以下折算一日，易科罰金。」
    又被告行為時之易科罰金折算標準，修正前罰金罰鍰提高標
    準條例第2條前段（現已刪除）規定，就其原定數額提高為
    100 倍折算1日，則本件受刑人行為時之易科罰金折算標準
    ，應以銀元300元折算1日，經折算為新臺幣後，應以新臺幣
    900 元折算為1日。惟95年7月1日修正公布施行之刑法第41
    條第1項前段則規定：「犯最重本刑為五年以下有期徒刑以
    下之刑之罪，而受六個月以下有期徒刑或拘役之宣告者，得
    以新臺幣一千元、二千元或三千元折算一日，易科罰金。」
    比較修正前後之易科罰金折算標準，以95年7月1日修正公布
    施行前之規定，較有利於被告，則應依刑法第2條第1項前段
    ，適用修正前刑法第41條第1項前段規定，定其折算標準。
據上論斷，應依刑事訴訟法第369條第1項前段、第364條、第299
條第1項前段，刑法第2條第1項、第28條、第305條，修正前刑法
第41條第1項，罰金罰鍰提高標準條例第1條前段，判決如主文。
本案經檢察官李傳來到庭執行職務。
中    華    民    國    95    年    8     月    16    日
                  刑事第五庭  審判長法  官  楊明章
                                    法  官  戴勝利
                                    法  官  顏基典
以上正本證明與原本無異。
不得上訴。
                                    書記官  呂嘉文
中    華    民    國    95    年    8     月    16    日
附錄：本案論罪科刑法條全文
刑法第305條：
以加害生命、身體、自由、名譽、財產之事，恐嚇他人致生危害
於安全者，處二年以下有期徒刑、拘役或三百元以下罰金。


司法院資訊處製作；財團法人民間司法改革基金會備份。
